臺灣高等法院民事裁定
108年度抗字第1637號
抗  告  人  嘉聯資產管理有限公司

法定代理人  梁家源  
上列抗告人因與相對人賴英美等聲明異議事件，對於中華民國10
8年11月29日臺灣士林地方法院108年度執事聲字第157號所為裁
定提起抗告，本院裁定如下： 
    主  文
抗告駁回。
抗告程序費用由抗告人負擔。
    理  由
一、異議及抗告意旨略以：本件執行名義即臺灣新北地方法院（
    下稱新北地院）90年度訴字第2547號民事判決（下稱系爭判
    決）於91年3月13日判決，並獲核發確定證明書。債務人賴
    王秋菊雖於系爭判決宣判前之同年月2日死亡，惟系爭判決
    記載賴王秋菊未於言詞辯論期日出席，故依民事訴訟法第18
    8條第1項但書規定，法院得本其行為而判決。又系爭判決送
    達賴王秋菊戶籍地之日期與其死亡時間僅相隔1週，應係由
    賴王秋菊之法定繼承人等親屬代收，而賴王秋菊之法定繼承
    人均未上訴，是系爭判決應已合法確定而得為執行名義，惟
    原法院竟以系爭判決尚未確定為由，駁回伊強制執行之聲請
    ，實有違誤，爰依法聲明異議及提起抗告。
二、按強制執行應依執行名義為之，執行法院對於執行名義是否
    有效成立，自應加以審查。未確定之支付命令，不備執行名
    義之要件，其執行名義尚未成立，執行法院不得據以強制執
    行。法院誤認未確定之裁判為確定，而依聲請付與確定證明
    書者，不生該裁判已確定之效力。執行法院就該裁判已否確
    定，仍得予以審查，不受該確定證明書之拘束（最高法院81
    年台抗字第114號號判決意旨參照)。次按當事人死亡者，訴
    訟程序在有繼承人、遺產管理人或其他依法令應續行訴訟之
    人承受其訴訟以前當然停止。訴訟程序當然或裁定停止間，
    法院及當事人不得為關於本案之訴訟行為。但於言詞辯論終
    結後當然停止者，本於其辯論之裁判得宣示之。民事訴訟法
    第168條、第188條第1項分別定有明文。
三、經查，系爭判決之主文係命賴王秋菊、賴英美2人連帶給付
    抗告人之債權讓與人華南商業銀行新臺幣（下同）300萬535
    元及法定遲延利息，是系爭判決對於賴王秋菊、賴英美2人
    應屬有合一確定必要之共同訴訟。又系爭判決係於91年2月2
    7日辯論終結，於同年3月13日宣判，並已核發其上記載系爭
    判決於同年5月23日確定之證明書，而賴王秋菊、賴英美2人
    於系爭訴訟進行期間均未到場，亦未提出書狀作何聲明或陳
    述，且賴王秋菊業於同年3月2日死亡等情，有系爭判決書、
    民事判決確定證明書、戶籍謄本、書記官辦案進行簿等附卷
    可稽（見原審卷第17至22頁；本院卷第57頁），可知賴王秋
    菊係於系爭判決訴訟程序言詞辯論終結後、宣判前死亡，故
    依民事訴訟法第188條第1項但書規定，系爭判決原法院本於
    其辯論結果固得宣示之。另系爭判決卷宗因逾保存期限而銷
    毀（見本院卷第55頁），致無從調查系爭判決之送達情形，
    惟系爭判決係以賴王秋菊為被告，自係對賴王秋菊為送達，
    而賴王秋菊已於系爭判決宣判前死亡，對已死亡之賴王秋菊
    為送達，自不生任何效力，在其繼承人依法聲明承受訴訟前
    ，訴訟程序當然停止，系爭判決即無對於賴王秋菊之繼承人
    為送達之可能，且賴王秋菊既已死亡，亦不可能委任他人收
    受送達，足認系爭判決對賴王秋菊尚不生合法送達之效力甚
    明。抗告意旨謂系爭判決是由賴王秋菊之法定繼承人收受，
    且其繼承人對於系爭判決無意見，故生合法送達效力云云，
    要無足取。
四、再者，系爭判決屬得上訴最高法院之事件，在未經賴王秋菊
    之全體繼承人依法承受訴訟，並對之合法送達之前，系爭判
    決尚未確定，且其效力及於必要共同訴訟人賴英美。從而系
    爭判決既然尚未確定，則抗告人自不得執系爭判決為執行名
    義，向原法院聲請強制執行。原法院司法事務官據此駁回抗
    告人之強制執行聲請，原裁定並駁回抗告人之異議，即無不
    合。抗告意旨指摘原裁定不當，求予廢棄，為無理由，應予
    駁回。
五、據上論結，本件抗告為無理由，爰裁定如主文。 
中　　華　　民　　國　　109 　年　　1 　　月　　22　　日
                  民事第十六庭  
                        審判長法  官  朱耀平
                              法  官  邱育佩
                              法  官  羅立德 
正本係照原本作成。
本裁定除以適用法規顯有錯誤為理由外，不得再抗告。如提起再
抗告，應於收受送達後10日內委任律師為代理人向本院提出再抗
告狀。並繳納再抗告費新臺幣１千元。
中　　華　　民　　國　　109 　年　　1 　　月　　30　　日
　　　　　　　    　　　　　　書記官  顧哲瑜